臺灣桃園地方法院刑事判決
111年度金簡上字第18號
上  訴  人  
即  被  告  黃昱豪





上列上訴人即被告因違反洗錢防制法等案件，不服本院於中華民
國111年1月26日所為110年度審金簡字第102號第一審刑事簡易判
決（原受理案號：110年度審金訴字第324號；起訴案號：110年
度偵緝字第325號、第326號），提起上訴，本院管轄之第二審合
議庭判決如下：
    主  文
上訴駁回。
    事實及理由
一、本案經本院審理結果，認原審判決認事用法及量刑均無不當
    ，應予維持，並引用如附件第一審判決書記載之犯罪事實、
    證據及理由。
二、上訴人即被告黃昱豪上訴意旨略以：我對於告訴人劉麗哪、
    方振龍所受損害深感抱歉，但我交付銀行帳戶金融卡及密碼
    給他人，並無取得任何利益，原審量刑過重等語。
三、經查：
 ㈠ 按關於刑之量定及緩刑之宣告，係實體法上賦予法院得為自
    由裁量之事項，倘其未有逾越法律所規定之範圍，或濫用其
    權限，即不得任意指摘為違法（最高法院民國75年臺上字第
    7033號判例要旨參照）。又刑罰之量定，固屬法院自由裁量
    之職權行使，但仍應審酌刑法第57條所列各款事由及一切情
    狀，為酌量輕重之標準，並非漫無限制。在同一犯罪事實與
    情節，如別無其他加重或減輕之原因，下級審法院量定之刑
    ，亦無過重或失輕之不當情形，則上級審法院對下級審法院
    之職權行使，原則上應予尊重（最高法院85年度臺上字第24
    46號判決意旨參照）。是法官於個案審判時，依個案情節加
    以審酌量刑，倘無裁量濫用情事，要難謂其有違法、不當之
    處。
 ㈡ 原審判決以被告犯刑法第30條第1巷前段、第339條第1項之幫
    助詐欺取財、違反洗錢防制法第2條第2款而犯同法第14條第
    1項之幫助洗錢罪，事證明確，並審酌被告將金融帳戶之金
    融卡及密碼提供予他人，使詐騙集團得以利用，助長詐騙財
    產犯罪之風氣，且亦因被告之行為，掩飾了犯罪所得之去向
    ，進而使執法人員難以追查詐騙犯罪人之真實身分，造成告
    訴人劉麗哪、方振龍受騙，所為實非可取；惟念被告犯後坦
    承犯行，犯後態度尚可，複衡諸被告犯罪之動機、目的、手
    段、品行與智識程度、家庭經濟及生活狀況、犯罪所生之損
    害等一切情狀，量處有期徒刑2月，併科罰金新臺幣（下同
    ）2萬元，且諭知如易科罰金，以1,000元折算1日之折算標
    準，經核其認事用法均無違誤，且量處有期徒刑之最低刑度
    ，顯業就被告各項科刑情狀予以審究，而在本件罪名法定刑
    之外部範圍內加以考慮量處，難認原審量處之刑度過重，或
    有其他濫用裁量之情事，本院對原審之職權行使當予尊重，
    自難認其量刑違法或不當。從而，原審認事用法既無違誤，
    量刑亦屬妥適，上訴意旨所指，尚非足採，其上訴為無理由
    ，應予駁回。
四、再按被告於第二審經合法傳喚，無正當理由不到庭者，得不
    待其陳述，逕行判決；對於簡易判決有不服之上訴者，得準
    用上開規定，刑事訴訟法第371條及第455條之1第3項分別定
    有明文。是被告經合法傳喚，無正當理由未到庭，此有本院
    審理筆錄、送達證書、被告個人戶籍資料查詢結果、臺灣高
    等法院在監在押全國紀錄表等在卷為憑，揆諸前開說明，爰
    不待其陳述，逕為一造辯論判決。
據上論斷，應依刑事訴訟法第455條之1第1項、第3項、第368 條
、第373條、第371條，判決如主文。
本案經檢察官王珽顥聲請以簡易判決處刑，檢察官蔡宜均到庭執
行職務。
中　　華　　民　　國　　111 　年　　6 　　月　　23　　日
                  刑事第五庭  審判長法  官  呂世文
                                    法  官  曾淑君
                                    法  官  陳郁融
以上正本證明與原本無異。
不得上訴。
      　　　　　　　　　　　　　　　書記官　許哲維
中　　華　　民　　國　　111 　年　　6 　　月　　23　　日
附件：
臺灣桃園地方法院刑事簡易判決
110年度審金簡字第102號
公　訴　人　臺灣桃園地方檢察署檢察官
被　　　告　黃昱豪  男（民國00年0月00日生）
                    身分證統一編號：Z000000000號
                    住○○市○○區○○路00巷00號3樓
　　　　　　　　　　居桃園市○○區○○街00巷00號7樓
　　　　　　　　　　另案於法務部○○○○○○○○○○○執行中
上列被告因違反洗錢防制法等案件，經檢察官提起公訴（110年
度偵緝字第325號、第326號），本院受理後（110年度審金訴字
第324號），經被告自白犯罪，合議庭裁定改以簡易判決處刑，
判決如下：
    主  文
黃昱豪幫助犯洗錢防制法第十四條第一項之一般洗錢罪，處有期
徒刑貳月，併科罰金新臺幣貳萬元，罰金如易服勞役，以新臺幣
壹仟元折算壹日。
    事實及理由
一、本件犯罪事實暨證據，除證據部分增列「被告黃昱豪於本院
    準備程序中之自白」，其餘均與臺灣桃園地方檢察署檢察官
    起訴書之記載相同，茲引用如附件。
二、論罪科刑
（一）按洗錢防制法所稱洗錢，指下列行為：二、掩飾或隱匿特
      定犯罪所得之本質、來源、去向、所在、所有權、處分權
      或其他權益者。洗錢防制法第2條第2款定有明文。又前揭
      規定所稱之掩飾、隱匿行為，目的在遮掩、粉飾、隱藏、
      切斷特定犯罪所得與特定犯罪間之關聯性，是此類洗錢行
      為須與欲掩飾、隱匿之特定犯罪所得間具有物理上接觸關
      係（事實接觸關係）。而提供金融帳戶提款卡及密碼供他
      人使用，嗣後被害人雖匯入款項，然此時之金流仍屬透明
      易查，在形式上無從合法化其所得來源，未造成金流斷點
      ，尚不能達到掩飾或隱匿特定犯罪所得之來源、去向及所
      在之作用，須待款項遭提領後，始產生掩飾、隱匿之結果
      。故而，行為人提供金融帳戶提款卡及密碼，若無參與後
      續之提款行為，即非洗錢防制法第2條第2款所指洗錢行為
      ，無從成立一般洗錢罪之直接正犯。然刑法第30條之幫助
      犯，係以行為人主觀上有幫助故意，客觀上有幫助行為，
      即對於犯罪與正犯有共同認識，而以幫助意思，對於正犯
      資以助力，但未參與實行犯罪之行為者而言。幫助犯之故
      意，除需有認識其行為足以幫助他人實現故意不法構成要
      件之「幫助故意」外，尚需具備幫助他人實現該特定不法
      構成要件之「幫助既遂故意」，惟行為人只要概略認識該
      特定犯罪之不法內涵即可，無庸過於瞭解正犯行為之細節
      或具體內容。此即學理上所謂幫助犯之「雙重故意」。金
      融帳戶乃個人理財工具，依我國現狀，申設金融帳戶並無
      任何特殊限制，且可於不同之金融機構申請多數帳戶使用
      ，是依一般人之社會通念，若見他人不以自己名義申請帳
      戶，反而收購或借用別人之金融帳戶以供使用，並要求提
      供提款卡及告知密碼，則提供金融帳戶者主觀上如認識該
      帳戶可能作為對方收受、提領特定犯罪所得使用，對方提
      領後會產生遮斷金流以逃避國家追訴、處罰之效果，仍基
      於幫助之犯意，而提供該帳戶之提款卡及密碼，以利洗錢
      實行，仍可成立一般洗錢罪之幫助犯（最高法院108年度
      台上大字第3101號裁定意旨參照）。
（二）經查，被告黃昱豪將本案聯邦銀行帳戶金融卡、密碼交付
      予詐欺集團成員使用，使詐欺集團成員得基於詐欺取財之
      犯意，向告訴人劉麗哪、方振龍施用詐術，並指示其轉帳
      至被告上開聯邦銀行帳戶內，以遂行詐欺取財之犯行，且
      於詐欺集團成員自帳戶提領後即達掩飾犯罪所得去向之目
      的；然被告所為，並不等同於向告訴人等施以欺罔之詐術
      行為，亦非提領犯罪所得之掩飾去向行為，此外，復無其
      他證據證明被告有參與詐欺取財及洗錢犯行之構成要件行
      為，是被告提供上開聯邦銀行帳戶金融卡及密碼供人使用
      之行為，係對於他人遂行詐欺取財及洗錢之犯行資以助力
      ，應論以詐欺取財罪及一般洗錢罪之幫助犯。核被告所為
      ，係犯刑法第30條第1項前段、第339條第1項之幫助詐欺
      取財罪及刑法第30條第1項前段、違反洗錢防制法第2條第
      2款而犯同法第14條第1項之幫助一般洗錢罪。
（三）被告以一幫助詐欺取財行為，使詐騙集團得以利用被告上
      開聯邦銀行帳戶，分別對告訴人劉麗哪、方振龍詐欺取財
      ，為想像競合犯，應依刑法第55條之規定，從一重以幫助
      詐欺取財罪處斷；又被告係以一行為犯幫助一般洗錢罪及
      幫助詐欺取財罪，應依刑法第55條想像競合犯規定，從一
      重以幫助洗錢罪處斷。被告幫助他人犯洗錢之罪，則依刑
      法第30條第2 項之規定，按正犯之刑減輕之。另因被告於
      審判中自白犯罪，依洗錢防制法第16條第2 項規定減輕其
      刑。復按有二種以上減輕者，應依刑法第71條第2 項規定
      ，先依較少之數減輕之，再依刑法第70條規定遞減之。
（四）被告前因①施用毒品案件，經本院以102年度桃簡字第1008
      號判決判處有期徒刑4月確定，於103年7月1日縮短刑期假
      釋出監，所餘刑期交付保護管束，嗣遭撤銷假釋，尚餘殘
      刑1月22日；②妨害兵役案件，經本院以104年度桃簡字第9
      56號判決判處有期徒刑3月確定；③持有毒品案件，經本院
      以105年度審訴字第85號判決判處有期徒刑11月確定；④肇
      事遺棄案件，經本院以106年度審交訴字第156號判決判處
      有期徒刑1年2月，上訴後，經臺灣高等法院已107年度交
      上訴字第224號判決上訴駁回確定，上開②至④案件，經本
      院以107年度聲字第4375號裁定應執行有期徒刑2年確定，
      並與前開殘刑1月22日接續執行，於106年12月28日縮刑執
      行完畢，有臺灣高等法院被告前案紀錄表附卷可查，其受
      徒刑之執行完畢，5年以內故意再犯本案為有期徒刑以上
      之罪，為累犯。又司法院大法官於108年2月22日就累犯規
      定是否違憲乙事，作成釋字第775號解釋：「有關累犯加
      重本刑部分，不生違反憲法一行為不二罰原則之問題。惟
      其不分情節，基於累犯者有其特別惡性及對刑罰反應力薄
      弱等立法理由，一律加重最低本刑，於不符合刑法第59條
      所定要件之情形下，致生行為人所受之刑罰超過其所應負
      擔罪責之個案，其人身自由因此遭受過苛之侵害部分，對
      人民受憲法第8條保障之人身自由所為限制，不符憲法罪
      刑相當原則，牴觸憲法第23條比例原則。」本院審酌被告
      於本案之幫助詐欺及幫助洗錢行為與前案之犯罪類型不具
      同一或類似性，非屬同一罪責，認本案尚難以被告曾犯前
      案之事實，率認其所為本案之犯行有特別惡性或刑罰反應
      力薄弱等情，爰依上揭解釋意旨，裁量不予加重本刑。又
      本案既未依上揭累犯之規定加重其刑，自毋庸於主文及據
      上論斷欄記載累犯、論以累犯之規定，併此敘明。
（五）爰以行為人之責任為基礎，審酌被告將金融帳戶之金融卡
      及密碼提供予他人，使詐騙集團得以利用，助長詐騙財產
      犯罪之風氣，且亦因被告之行為，掩飾了犯罪所得之去向
      ，進而使執法人員難以追查詐騙犯罪人之真實身分，造成
      告訴人劉麗哪、方振龍受騙，所為實非可取；惟念被告犯
      後坦承犯行，犯後態度尚可，複衡諸被告犯罪之動機、目
      的、手段、品行與智識程度、家庭經濟及生活狀況、犯罪
      所生之損害等一切情狀，量處如主文所示之刑，並諭知罰
      金易服勞役之折算標準（被告所犯為最重本刑7年以下有
      期徒刑之罪，縱受6個月以下有期徒刑之宣告，依法仍不
      得諭知易科罰金之折算標準）。
（六）末按幫助犯因其幫助犯行而實際取得之犯罪所得，固應依
      刑法上開規定予以沒收，然如係正犯之犯罪所得，則不能
      對於幫助犯宣告沒收，因幫助犯所參與犯罪之情節，既僅
      對犯罪構成要件以外之行為加以助力，並無共同犯罪之意
      思，自不適用責任共同原則，故對正犯所有因犯罪所得之
      物，無庸為沒收之宣告（最高法院86年度台上字第6278號
      、89年度台上字第6946號判決同斯旨）。準此，被告所幫
      助之真實身分不詳詐騙集團成年成員雖向告訴人劉麗哪、
      方振龍分別詐得新臺幣9萬元、4萬9,985元，然此核屬詐
      欺暨洗錢正犯之犯罪所得，亦無其他積極證據足認本件詐
      騙集團正犯詐得款項後有分配予被告，尚無從就此部分犯
      罪所得諭知沒收或追徵；又依卷內證據資料，亦無法證明
      被告將上開聯邦銀行帳戶之金融卡及密碼提供詐騙集團使
      用時受有報酬，自無從就其自身之犯罪所得宣告沒收。
三、據上論斷，應依刑事訴訟法第449條第2、3項、第454條第2 
    項（本案採判決精簡原則，僅引述程序法條），逕以簡易判
    決處刑如主文。
四、如不服本判決，得於判決送達之翌日起20日內，向本院提出
    上訴狀（應附繕本），上訴於本院第二審合議庭。
中　　華　　民　　國　　111 　年　　1 　　月　　26　　日
                     刑事審查庭   法  官      高上茹
以上正本證明與原本無異。
告訴人或被害人對於判決如有不服具備理由請求檢察官上訴者，
其上訴期間之計算係以檢察官收受判決正本之日期為準。
                                  書記官      蔡宛軒
中　　華　　民　　國　　111 　年　　1 　　月　　26　　日
附錄本判決論罪法條全文：
洗錢防制法第14條
有第二條各款所列洗錢行為者，處7年以下有期徒刑，併科新臺
幣5百萬元以下罰金。
前項之未遂犯罰之。
前二項情形，不得科以超過其特定犯罪所定最重本刑之刑。
中華民國刑法第339 條
意圖為自己或第三人不法之所有，以詐術使人將本人或第三人之
物交付者，處5年以下有期徒刑、拘役或科或併科50萬元以下罰
金。
以前項方法得財產上不法之利益或使第三人得之者，亦同。
前二項之未遂犯罰之。
附件：
臺灣桃園地方檢察署檢察官起訴書
                                    110年度偵緝字第325號
                                    第326號
　　被　　　告　黃昱豪　男　29歲（民國00年0月00日生）
　　　　　　　　　　　　住○○市○○區○○路00巷00號3樓
                        居桃園市○○區○○路00號8樓之6
　　　　　　　　　　　　(現於法務部○○○○○○○執行中)
　　　　　　　　　　　　國民身分證統一編號：Z000000000號
上列被告因詐欺案件，業經偵查終結，認應提起公訴，茲將犯罪
事實及證據並所犯法條分敘如下：
　　　　犯罪事實
一、黃昱豪前因違反毒品危害防制條例案件，經臺灣桃園地方法
    院102年度桃簡字第1008號判決，判處有期徒刑4月確定，於民
    國103年7月30日假釋付保護管束，嗣經撤銷假釋，尚餘殘刑
    1月又22日，於105年10月28日執行完畢，復接續執行他罪，
    於109年4月17日假釋付保護管束。詎猶不知悔改，明知金融機
    構帳戶號碼為個人信用之重要表徵，任何人皆可自行前往金融
    機構申請，並無特別之窒礙，且可預見提供自己之金融機構帳
    戶予陌生人使用，常與財產犯罪密切相關，可能被不法犯罪集
    團所利用，以遂行渠等詐欺犯罪之目的，使偵查犯罪之人員與
    被害人均難以追查此詐欺犯罪所得財物，而掩飾詐欺集團犯
    罪所得之去向，仍基於縱所提供之帳戶被作為幫助掩飾詐欺
    取財不法犯罪所得去向及幫助他人詐欺取財亦不違背其本意之
    不確定故意，於109年6月15日前某時，將其所申辦之聯邦商業
    銀行帳號00000000000號帳戶(下稱聯邦銀行帳戶)之金融卡
    及密碼，提供予真實姓名年籍不詳之詐欺集團成員；詐欺集團
    成員取得被告聯邦銀行帳戶後，即意圖為自己不法之所有，
    基於詐欺取財之犯意，於附表所示時間，以附表所示方式詐
    騙劉麗哪、方振龍，致渠等陷於錯誤，將附表所示款項匯至
    上開聯邦銀行帳戶，並隨即為詐騙集團所提領。嗣劉麗哪、
    方振龍察覺有異報警處理，始悉上情。
二、案經劉麗哪訴由新北市政府警察局板橋分局、方振龍訴由桃
    園市政府警察局桃園分局報告偵辦。
　　　　證據並所犯法條
一、訊據被告黃昱豪固坦承寄出聯邦銀行帳戶之事實，惟矢口否
    認有何不法犯行，辯稱：伊出監之後由更生保護會介紹工作，
    工廠說要有銀行帳戶，伊就補辦聯邦銀行帳戶存摺，辦好之
    後，伊朋友說有人要還他錢，而他的銀行帳戶是警示帳戶，
    所以跟伊借聯邦銀行帳戶，伊本來說伊跟他去銀行把錢領出
    來就好，但他說怕伊騙他的錢，伊就把存摺跟提款卡寄給他
    ，沒幾天伊發現網路銀行無法登入而詢問銀行，銀行說如果
    有問題會通知伊，伊才沒有報警，至於該朋友的姓名及還錢
    者的姓名伊都忘記了等語。經查：
  ㈠告訴人劉麗哪、方振龍分別於附表所示時間，遭詐騙集團成
    員施以詐術，致渠等均陷於錯誤，分別匯款至被告聯邦銀行
    帳戶內，旋遭人提領一空等節，業據告訴人2人於警詢中證述
    明確，復有渠等分別提出之匯款資料、內政部警政署反詐騙諮
    詢專線紀錄表、受理詐騙帳戶通報警示簡便格式表、金融機構聯
    防機制通報單、被告聯邦銀行帳戶之客戶基本資料及存摺存
    款明細表等在卷可稽，是被告聯邦銀行帳戶已作為詐欺集團
    成員詐欺取財所使用之工具，應堪認定。
  ㈡被告雖以前詞置辯，惟就借用帳戶之朋友姓名、欲還款給該
    朋友之第三人姓名等節，被告均辯稱忘記云云，此等辯詞顯
    屬幽靈抗辯，殊難採信；況被告於警詢中係辯稱經朋友介紹
    加入網路直播平台擔任編輯工作而寄出聯邦銀行帳戶云云，
    更與偵查中之前開辯解全然不同，足見被告所辯種種，實為
    臨訟編纂之詞，殊難採信，自無從就告訴人遭詐騙乙節諉為
    不知。
二、核被告以幫助洗錢、詐欺取財之意思，提供名下聯邦銀行帳
    戶以掩飾詐欺取財罪不法犯罪所得之去向，參與洗錢、詐欺取
    財罪構成要件以外之行為，所為係犯刑法第339條第1項之詐
    欺取財罪嫌及洗錢防制法第14條第1項之洗錢等罪嫌，且為
    幫助犯，請審酌得否依刑法第30條第2項規定減輕其刑。被
    告以一次提供上開銀行帳戶之幫助行為，幫助他人對複數告訴
    人為數個詐欺取財之犯罪行為，而觸犯數罪名，為想像競合犯
    ，請依刑法第55條規定，從一重處斷。另被告前有如犯罪事
    實欄所載論罪科刑及執行情形，有本署刑案資料查註紀錄表附卷
    可稽，其於徒刑執行完畢5年以內，故意再犯上開有期徒刑以
    上之罪，為累犯，請依刑法第47條第1項規定及司法院大法官
    釋字第775號解釋意旨，審酌加重其刑。
三、依刑事訴訟法第251條第1項提起公訴。
　　此　  致
臺灣桃園地方法院
中　　華　　民　　國　 110　　年　　6 　　月　　25　　日
　　　　　　　　　　　　　　　檢察官  王珽顥
本件證明與原本無異
中　　華　　民　　國　 110　　年　　7 　　月　　9 　　日
                              書記官  陳心怡
所犯法條：　
中華民國刑法第339條
（普通詐欺罪）
意圖為自己或第三人不法之所有，以詐術使人將本人或第三人之
物交付者，處5年以下有期徒刑、拘役或科或併科50萬元以下罰
金。
以前項方法得財產上不法之利益或使第三人得之者，亦同。
前二項之未遂犯罰之。
中華民國刑法第30條
（幫助犯及其處罰）
幫助他人實行犯罪行為者，為幫助犯。雖他人不知幫助之情者，
亦同。
幫助犯之處罰，得按正犯之刑減輕之。
洗錢防制法第14條
有第二條各款所列洗錢行為者，處7年以下有期徒刑，併科新臺
幣5百萬元以下罰金。
前項之未遂犯罰之。
前二項情形，不得科以超過其特定犯罪所定最重本刑之刑。
附表
編號 告訴人 詐騙時間及方式 匯款時間 匯款金額 1 劉麗哪 109年6月12日11時50分許，假冒親友借款周轉 109年6月15日11時54分許 90,000元 2 方振龍 109年6月16日17時許，解除網路錯誤訂單 109年6月16日17時46分許 49,985元